臺灣板橋地方法院刑事判決　　　　　　 99年度訴緝字第317號
公　訴　人　臺灣板橋地方法院檢察署檢察官
被　　　告　吳冀安即吳正杰
上列被告因妨害自由案件，經檢察官提起公訴（85年度偵字第
3427、5028 號），本院判決如下：
    主  文
本件免訴。
    理  由
一、公訴意旨係以：
  (一)被告吳冀安（即吳正杰）夥同共同被告任中欽及俞大鈞（2
    人均業經判處罪刑確定），共同基於意圖為自己不法之所有
    之犯意聯絡，因任中欽原任職於中國信託商業銀行永和分行
    信用卡部門，在偶然機會，得知告訴人邱麟琇於民國84年7
    月27日購入坐落台北市○○區○○路2 段10號、12號之地下
    一樓不動產，擬供開設超級市場使用，並急欲持該建物向該
    銀行申貸，而推由任中欽及被告出面向告訴人邱麟琇佯稱，
    渠等可代為介紹三重幫財團中專門協助炒作農地之代書俞大
    鈞，憑其關係可向第一商業銀行萬隆辦事處貸得高額款項，
    告訴人邱麟琇不疑有詐，遂委託渠等代向俞大鈞辦理貸款事
    宜，適因原建物原設定有新臺幣（下同）500 萬元之抵押權
    ，被告及任中欽、俞大鈞即乘機勸告訴人邱麟琇委由渠等併
    為代辦塗銷原抵押權即可，並信用保證不會有問題，邱麟琇
    深信不疑，而於84年8 月8 日由任中欽及吳冀安共同陪伴下
    ，自第一商業銀行中和分行電匯500 萬元於渠等所指定之第
    一商業銀行萬隆分行，帳戶：0000000000 0俞大鈞戶頭內後
    ，於同年月10日告訴人邱麟琇依約至第一商業銀行萬隆分行
    辦理對保時，發覺俞大鈞並未按時出現，且業將500 萬元提
    領一空，又事後亦發覺抵押權亦未塗銷登記，再迭向任中欽
    等人追討詢問時，渠等更迴避其詞，始知受騙。
  (二)共同被告任中欽（業經判處罪刑確定）前與李正開間存有債
    務糾葛，於85年1 月3 日晚間10時許，由被告、綽號「小宇
    」及不詳姓名之人陪同下，至台北縣永和市○○街23巷1 號
    1 樓李正開家中追討債務，適告訴人李正開因人在台中無法
    趕回，經據報前往處理之警員勸
    離下，始倖然離去，惟心仍有未甘，渠等再返回民享街23巷
    口附近徘徊等候告訴人李正開返家。嗣於同年月4 日凌晨3
    時許，渠等見告訴人李正開返家，竟共同基於妨害自由之犯
    意聯絡，以徒手之方式強行將告訴人李正開押入渠等所駕之
    OA-7676 號自用小客車內，並載至台北市北投砂帽山區，剝
    奪告訴人李正開之行動自由，至同日上午8 時許，迫令告訴
    人李正開打電話通知其母親鄧耐妹於該日上午10時前，將30
    萬元電匯入合作金庫銀行（原臺灣省合作金庫）南勢角支庫
    任中欽之友人林信德帳戶內，任中欽並於電話中，恐嚇揚言
    ：其兒子在渠等手中，若其不遵照匯款，則要李正開一隻手
    一隻腳，並要其收屍等語，致鄧耐妹心生畏怖，但因護兒心
    切，遂遵照歹徒指示，於指定時間之內，將款項匯入林信德
    上開帳戶內，任中欽等人旋即於同日下午將錢領出，始將告
    訴人李正開釋放，嗣經告訴人李正開及鄧耐妹報警循線查獲
    ，始知悉上情。因認被告涉犯刑法第339 條第1 項之詐欺取
    財罪嫌及同法第302 條第1 項之剝奪他人行動自由罪嫌。
二、按案件時效已完成者，應諭知免訴之判決，並得不經言詞辯
    論為之，刑事訴訟法第302 條第2 款、第307 條定有明文。
    又被告行為後，刑法第80條、第83條業於94年2 月1 日經修
    正公布，並自95年7 月1 日起生效施行。依刑法施行法第8
    條之1 規定：「於中華民國94年1 月7 日刑法修正施行前，
    其追訴權或行刑權時效已進行而未完成者，比較修正前後之
    條文，適用最有利於行為人之規定。」又修正前刑法第80條
    第1 項第2 款規定：「追訴權，因左列期間內不行使而消滅
    ：二、3 年以上、10年未滿有期徒刑者，10年。」而修正後
    刑法第80條第1 項第2 款則規定：「追訴權，因下列期間內
    未起訴而消滅：二、犯最重本刑為3 年以上10年未滿有期徒
    刑之罪者，20年。」故修正後刑法將追訴時效期間提高，使
    行為人得受追訴或處罰之期間加長，是比較新舊法適用之結
    果，以修正前之刑法規定較有利被告，即應適用修正前刑法
    關於追訴時效之規定。是關於追訴權時效之停止進行及其期
    間、計算，亦應一體適用修正前刑法第83條之規定。
三、查公訴人認被告於上開行為，係犯刑法第339 第1 項及第
    302 條第1 項罪嫌，該罪之最高法定刑均為有期徒刑5 年，
    其追訴權時效期間，依修正前刑法第80條第1 項第2 款規定
    為10年，且依同法第83條第1 項、第3 項規定，及參照司法
    院29年院字第1963號解釋，被告因逃匿，經本院通緝，致審
    判不能進行，應一併計算該項追訴期間4 分之1 ，合計為12
    年6 月。又被告涉犯該罪之時間為85年1 月4 日，臺灣板橋
    地方法院檢察署檢察官係於85年2 月5 日開始偵查，並於同
    年6 月19日起訴，同年7 月29日繫屬於本院（85年度訴字第
    1855號），嗣被告於本院審理時逃匿，由本院於87年7 月31
    日發布通緝，致審判之程序無法進行，依司法院大法官釋字
    第138 號解釋，此時追訴權既無不行使之情形，自不生時效
    進行之問題，亦應予以加計（即85年2 月5 日至87年7 月31
    日期間2 年5 月25日應予加計）。職是，本件被告被訴上開
    犯行之追訴權時效應於99年12月29日屆滿（85年1 月4 日加
    12年6 月再加計2 年5 月25日），故其追訴權之時效業已完
    成，依照首開說明，爰不經言詞辯論，逕為諭知免訴之判決
    。
據上論斷，應依刑事訴訟法第302 條第2 款、第307 條，判決如
主文。
中    華    民    國   100    年    1     月    4     日
                  刑事第二庭    審判長法  官  王屏夏
                                      法  官  黎錦福
                                      法  官  曹惠玲
以上正本證明與原本無異。
如不服本判決應於收受本判決後10日內向本院提出上訴書狀，並
應敘述具體理由，如未敘述上訴理由者，應於上訴期間屆滿後20
日內補提理由書狀於本院（均須按他造當事人之人數附繕本）「
切勿逕送上級法院」。
                                      書記官  蕭佩宜
中    華    民    國   100    年    1     月    4     日